【裁判字號】    97,易,3450
【裁判日期】    971231
【裁判案由】    家庭暴力防治法等
【裁判全文】
臺灣板橋地方法院刑事判決              97年度易字第3450號
公  訴  人  臺灣板橋地方法院檢察署檢察官
被      告  甲○○
上列被告違反家庭暴力防治法案件，經檢察官提起公訴（97年度
偵字第27865 號、第29015 號），本院判決如下：
    主  文
甲○○違反法院依家庭暴力防治法所為禁止實施家庭暴力及禁止
騷擾之民事暫時保護令裁定，累犯，處拘役伍拾日，如易科罰金
，以新臺幣壹仟元折算壹日；又違反法院依家庭暴力防治法所為
禁止實施家庭暴力及禁止騷擾之民事暫時保護令裁定，累犯，處
拘役伍拾日，如易科罰金，以新臺幣壹仟元折算壹日。應執行拘
役捌拾日，如易科罰金，以新臺幣壹仟元折算壹日。
    事  實
一、甲○○曾犯公共危險等案件案件，其中於民國（下同）97年
    間，因公共危險案件，經本院判處有期徒刑3 月確定，並於
    97年4 月24日以易科罰金執行完畢。緣甲○○與乙○○為夫
    妻，彼此間具有家庭暴力防治法第3 條第1 款之家庭成員關
    係，甲○○於97年9 月8 日22時許，因對乙○○實施家庭暴
    力行為，經本院於97年9 月18日核發97年度暫家護字第835
    號民事暫時保護令，命甲○○不得對乙○○實施身體或精神
    上不法侵害之行為，以及不得為騷擾之聯絡行為，並於97年
    9 月22日，由臺北縣政府警察局板橋分局警員對甲○○執行
    完畢，詎於97年9 月23日15時許（起訴書誤載為「15時10分
    許」），在臺北縣板橋市○○○街102 巷7 弄16號之1 住處
    ，甲○○因乙○○不聽從其指示外出買煙，即基於違反前開
    保護令之故意，以「幹你娘、破麻」等語辱罵乙○○，而對
    乙○○實施精神上不法侵害行為及直接為騷擾行為，且違反
    本院所為之上開裁定；另於97年10月6 日凌晨0 時許，在上
    開處所，甲○○因不滿乙○○介入其與胞姐吳鳳珠之爭吵，
    竟再度基於違反前開保護令之故意，徒手毆打乙○○（傷害
    部分未據告訴），並以「幹你娘」辱罵乙○○，而對乙○○
    實施身體上及精神上不法侵害行為及直接為騷擾行為，且違
    反本院上開裁定。嗣經乙○○報警處理後，始查悉上情。
二、案經乙○○訴由臺北縣政府警察局板橋分局報請臺灣板橋地
    方法院檢察署檢察官偵查起訴。
    理  由
壹、程序部分：
一、按除簡式審判程序、簡易程序及刑事訴訟法第376 條第1 款
    、第2 款所列之罪之案件外，第一審應行合議審判，刑事訴
    訟法第284 條之1 定有明文。本件被告吳文忠所犯係屬刑事
    訴訟法第376 條第1 款所列之罪之案件，爰依法獨任進行審
    理程序。
二、本案相關卷證，檢察官及被告均無指摘有何不具證據能力之
    情形，亦未於言詞辯論終結前聲明異議，本院復核又無其他
    不適當之情形，爰認均有證據能力，合先敘明。
貳、實體部分：
一、上揭犯罪事實，業據被告甲○○於警詢、偵查及本院審理中
    均坦承不諱，核與證人即告訴人乙○○於警詢及偵查中，暨
    被告之母吳黃照、胞姐吳鳳珠於警詢中之陳述情節，均屬相
    符，復有本院97年度暫家護字第835 號民事暫時保護令影本
    1 份、板橋分局保護令執行紀錄表影本2 份附卷可稽，堪信
    被告之自白確與事實相符，本案事證已臻明確，被告犯行洵
    堪認定。
二、按家庭暴力防治法所稱家庭暴力者，謂家庭成員間實施身體
    或精神上不法侵害之行為；又所稱騷擾者，謂任何打擾、警
    告、嘲弄或辱罵他人之言語、動作或製造使人心生畏怖情境
    之行為，家庭暴力防治法第2 條第1 項、第3 項分別定有明
    文。查被告甲○○與告訴人乙○○為夫妻關係，屬家庭暴力
    防治法第3 條第1 款所定之家庭成員，被告於前開暫時保護
    令有效期間內之97年9 月23日、同年10月6 日，分別辱罵、
    辱罵及毆打告訴人，應分別屬精神上、身體上不法侵害及騷
    擾之行為。核被告所為，均係犯家庭暴力防治法第61條第1
    款、第2 款之違反保護令罪（2 罪）；其雖分別於上開2 次
    違反保護令行為中，各自同時違反前揭裁定所禁止之2 款規
    定，然法院依家庭暴力防治法核發暫時保護令者，該保護令
    內之數款規定，僅分別為不同之違反保護令行為態樣，被告
    以1 行為而違反同一保護令上所禁止之數態樣，為1 違反保
    護令之行為，各屬單純一罪，僅分別論以1 個違反保護令罪
    ；至被告所犯上開2 罪間，犯意各別，行為互殊，應分論併
    罰。末查被告先前有如事實欄所載之前案科刑暨執行完畢情
    形，有臺灣高等法院被告前案紀錄表在卷足憑，其於前案有
    期徒刑執行完畢後5 年內，故意再犯本案有期徒刑以上之罪
    ，為累犯，應依刑法第47條第1 項規定加重其刑。爰審酌被
    告遇事不思理性處理，無視法院暫時保護令之效力，罔顧夫
    妻情義，僅為細故而生爭執，對告訴人所生危害非微，兼衡
    其素行、智識程度、犯後坦承之態度等一切情狀，分別量處
    如主文所示之刑，並定其應執行之刑，暨諭知易科罰金之折
    算標準，以資懲儆。
三、公訴意旨另以：被告於97年9 月23日15時10分許，在臺北縣
    板橋市○○○街102 巷7 弄16號之1 住處，因乙○○不聽從
    其指示外出買香煙，竟基於傷害他人身體之犯意，徒手毆打
    乙○○頭部及腰部各一下，因認被告就此等部分另涉有刑法
    第277 條第1 項之傷害罪嫌云云。按刑法傷害罪章，其所保
    護之法益為個人之身體法益，所謂身體法益，固包括身體之
    完整性、生理機能之健全等，惟仍須以被害人因行為人之加
    害行為受有身體上或健康上之傷害，始足構成傷害罪。然查
    告訴人是否受有如起訴書所載因被告徒手毆打其頭部及腰部
    各一下之行為而受有傷害之結果，並無驗傷單可茲佐證。此
    外，復查無其他積極證據足資認定被告確有上述傷害告訴人
    之犯行，原應諭知無罪，惟此部分縱令成立犯罪，亦與上揭
    有罪部分具有想像上競合之裁判上一罪關係，爰不另為無罪
    之諭知，附此敘明。
據上論斷，應依刑事訴訟法第299 條第1 項前段，第284 條之1
，家庭暴力防治法第61條第1 款、第2 款，刑法第11條前段、第
47條第1 項、第51條第6 款、第41條第1 項前段，刑法施行法第
1 條之1 ，判決如主文。
本案經檢察官江耀民到庭執行職務。
中    華    民    國    97    年    12    月    31    日
                  刑事第二庭    法  官  王屏夏
以上正本證明與原本無異
如不服本判決應於送達後10日內向本院提出上訴狀
                                書記官  陳金鳳
中    華    民    國    97    年    12    月    31    日
附錄本案論罪科刑法條全文：
家庭暴力防治法第61條
違反法院依第十四條第一項、第十六條第三項所為之下列裁定者
，為本法所稱違反保護令罪，處三年以下有期徒刑、拘役或科或
併科新臺幣十萬元以下罰金：
一、禁止實施家庭暴力。
二、禁止騷擾、接觸、跟蹤、通話、通信或其他非必要之聯絡行
為。
三、遷出住居所。
四、遠離住居所、工作場所、學校或其他特定場所。
五、完成加害人處遇計畫。


司法院資訊處製作；財團法人民間司法改革基金會備份。
